ACORDAO-COMPLETO-2468336

ACÓRDÃO 5091/2021 ATA 9/2021 - SEGUNDA CÂMARA

VISTOS, relatados e discutidos estes autos de Pedido de Reexame interposto pela Sra.  Sandra Maria Battistuzzo Valentim, ex-servidora do Tribunal Regional Federa da 3ª Região, contra o Acórdão 10208/2020-TCU-Segunda Câmara (Relator Ministro Augusto Nardes) . 
ACORDAM os ministros do Tribunal de Contas da União, reunidos em sessão da 2ª Câmara, ante as razões expostas pelo Relator, e com fundamento no art. 48 da Lei 8.443/1992 c/c os arts. 285, § 2º, e 286, parágrafo único, do Regimento Interno/TCU, em: 
9.1. conhecer do pedido de reexame interposto pela Sra. Sandra Maria Battistuzzo Valentim, para, no mérito, dar-lhe provimento parcial, tornando sem efeito o subitem 9.2.1 do Acórdão 10208/2020-TCU-Segunda Câmara;
9.2. dar ciência ao recorrente e demais interessados a respeito do inteiro teor deste acórdão, informando que esta deliberação, acompanhada do Relatório e do Voto que a fundamentam, está disponível para consulta no endereço www.tcu.gov.br/acordaos, além de esclarecer que, caso requerido, este Tribunal poderá fornecer sem custos as correspondentes cópias impressas.

Pedido de reexame interposto por Sandra Maria Battistuzzo Valentim

Segunda Câmara

Tribunal Regional Federal da 3ª Região.

3. Recorrente: Sandra Maria Battistuzzo Valentim (XXX.206.898-XX).

13.1. Ministros presentes: Bruno Dantas (Presidente), Augusto Nardes, Aroldo Cedraz e Raimundo Carreiro (Relator).
13.2. Ministro-Substituto presente: André Luís de Carvalho.

RAIMUNDO CARREIRO

Ministro Augusto Nardes.

Adoto como Relatório a instrução lançada no âmbito da Secretaria de Recursos - Serur (peça 34) , a qual obteve a concordância do Diretor da unidade (peça 35) e do Ministério Público junto ao TCU (peça 36) , verbis:
INTRODUÇÃO
1.	Trata-se de pedido de reexame (peças 15-17) interposto pela Sra. Sandra Maria Battistuzzo Valentim, ex-servidora do Tribunal Regional Federal da 3ª Região, contra o Acórdão 10208/2020-TCU-Segunda Câmara (peça 7) , que teve como relator o ministro Augusto Nardes.
1.1. A deliberação recorrida tem o seguinte teor:
VISTOS, relatados e discutidos estes autos de processo de aposentadoria de ex-servidora do Tribunal Regional Federal da 3ª Região, ACORDAM os Ministros do Tribunal de Contas da União, reunidos em sessão da Segunda Câmara, diante das razões expostas pelo relator e com fundamento na Constituição Federal, art. 71, III e IX e na Lei 8.443/1992, arts. 1º, V, e 39, II, em:
9.1. considerar ilegal a presente concessão e negar registro ao respectivo ato;
9.2. determinar ao Tribunal Regional Federal da 3ª Região que adote as seguintes providências, sob pena de responsabilidade solidária da autoridade administrativa omissa:
9.2.1. destaque as parcelas da vantagem de opção/quintos recebidas entre 8/4/1998 a 4/9/2001, transformando-as em "Parcela Compensatória" a ser absorvida por quaisquer reajustes futuros;
9.2.2. comunique à interessada a deliberação deste Tribunal; 
9.3. dar ciência desta deliberação à interessada e ao Tribunal Regional Federal da 3ª Região.
HISTÓRICO
O ato de aposentadoria foi julgado ilegal em razão de constar a incorporação de parcelas de quintos de funções comissionadas exercidas entre 8/4/1998 e 4/9/2001 (ato à peça 2) .
Dos fundamentos para o julgamento pela ilegalidade da presente aposentadoria
2.1.	O ato de aposentadoria (peça 2) informa que a recorrente conta com 38 anos, 4 meses e 12 dias de tempo de contribuição para a aposentadoria, sendo a vigência do ato a partir de 1/12/2017, com fundamento na EC 41/2003, art. 6º.
2.2.	Dessa forma, a presente concessão é ilegal porque houve incorporação de parcelas de quintos de funções comissionadas exercidas entre 8/4/1998 e 4/9/2001.
ADMISSIBILIDADE
3.	Reitera-se o exame de admissibilidade realizado pelo Sar/Serur (peça 18) , que opinou pelo conhecimento do recurso, nos termos do artigo 48 da Lei 8.443/1992, c/c os artigos 285 e 286, parágrafo único, do Regimento Interno/TCU, suspendendo-se os efeitos dos subitens 9.1, 9.2, 9.2.1, do Acórdão 10208/2020-TCU-Segunda Câmara. O ministro Raimundo Carreiro acolheu a proposta desta unidade técnica (peça 27) .
EXAME DE MÉRITO
             Delimitação
Constitui objeto do presente recurso definir se:
a) existe decisão judicial com trânsito em julgado que ampare o pagamento de parcelas de quintos de funções comissionadas exercidas entre 8/4/1998 e 4/9/2001, nos termos da modulação dos efeitos da decisão proferida pelo Supremo Tribunal Federal no Recurso Extraordinário 638.115;
b) deve ser mantido o julgamento pela ilegalidade do ato de aposentadoria.
5. Da modulação dos efeitos da decisão proferida pelo Supremo Tribunal Federal no RE 638.115/CE
5.1.	A recorrente afirma que este Tribunal, apesar de se referir ao entendimento firmado pelo Supremo Tribunal Federal no julgamento dos Embargos de Declaração no RE 638.115, com repercussão geral reconhecida, considerou ilegal sua aposentadoria em razão dos quintos incorporados entre 8 de abril de 1998 e 4 de setembro de 2001.
5.2.	Entretanto, deve-se ressaltar que a aposentada é beneficiada por título judicial transitado em julgado que reconhece o direito à incorporação dos quintos/décimos. Trata-se do Processo nº 2004.61.00.000292-1, movido pelo Sindicato dos Trabalhadores do Judiciário Federal no Estado de São Paulo, do qual a recorrente é filiada e que, conforme o estatuto, representa a categoria de servidores do Judiciário Federal em São Paulo.
5.3.	Conforme comprovam os principais documentos do processo referido (anexo) , em 02 de março de 2011 houve o trânsito em julgado da decisão que reconhece o direito aos quintos incorporados após 08 de abril de 1998 até 04 de setembro de 2001 à categoria representada pelo Sindicato autor. Veja-se, inclusive, que a recorrente chegou a executar o título judicial oriundo da supracitada demanda coletiva (documentos anexos) .
5.4.	Assim, no julgamento do ED-ED-RE 638.115 (acordão anexo) , o Supremo Tribunal Federal resguarda o direito à incorporação sem qualquer absorção futura àqueles beneficiados por decisão judicial já transitada em julgado, como é o caso da aposentada.
5.5.	Como se vê, a Suprema Corte determinou a absorção da parcela apenas àqueles que possuem o pagamento dos quintos fundado em decisões judiciais sem trânsito em julgado ou em decisões administrativas. No que se refere aos servidores beneficiados por decisão transitada em julgado reconhecendo o direito a incorporação, como é o caso da recorrente, o pagamento da parcela deve ocorrer sem qualquer absorção por reajustes futuros.
5.6.	Assim, o ato de aposentadoria da recorrente deve ser julgado pela legalidade, vez que o pagamento dos quintos em questão, sem absorção, é garantido pela jurisprudência da Suprema Corte.
5.7.	Pede que seja reconsiderada a decisão impugnada, para julgar legal o ato de aposentadoria da recorrente, determinando a manutenção dos quintos sem qualquer absorção pelos reajustes futuros.
Análise
5.8.	A recorrente encaminhou aos autos cópia da sentença prolatada em 17 de dezembro de 2007, pelo Juiz Federal Substituto Guilherme Andrade Lucci, em ação proposta pelo Sindicato dos Trabalhadores do Judiciário Federal do Estado de São Paulo - Sintrajud, Processo nº 2004.61.00.000292-1. O magistrado julgou procedente o pedido e condenou a União às seguintes obrigações de fazer (peça 16, p. 33-34) :
 (1) atualizar as parcelas de quintos incorporados pelos substituídos do autor até a data de 4/9/2001;
 (2) incluir nas remunerações dos substituídos do autor as VPNI'S relativas aos quintos incorporados e
 (3) pagar as diferenças resultantes da procedência do pedido, nos termos da fundamentação, fazendo incluir os reflexos sobre férias e 13º salários, podendo fazê-lo por meio de folha de pagamento suplementar.
Condeno a União ao pagamento de honorários advocatícios, que fixo em R$ 2.000,00 [...] e no reembolso das custas antecipadas pela parte autora.
5.9. 	Encaminhou também a certidão de trânsito em julgado, ocorrido em 2 de março de 2011 (peça 16, p. 63) .
5.10.	Passa-se ao exame da modulação dos efeitos da decisão que declarou a ilegalidade da incorporação de quintos/décimos oriundos de funções comissionadas exercidas no período de 9/4/1998 a 4/9/2001, proferida pelo Supremo Tribunal Federal no RE 638.115/CE.
5.11.	Para se ter clareza sobre a questão, convém transcrever o teor da ementa da decisão proferida pelo Supremo Tribunal Federal ao julgar Embargos de Declaração no RE 638.115/CE:
RE 638115 ED-ED
Órgão julgador: Tribunal Pleno
Relator (a) : Min. GILMAR MENDES
Julgamento: 18/12/2019
Publicação: 08/05/2020
Ementa
Embargos de declaração nos embargos de declaração no recurso extraordinário. 2. Repercussão Geral. 3. Direito Administrativo. Servidor público. 4. É inconstitucional a incorporação de quintos decorrente do exercício de funções comissionadas no período compreendido entre a edição da Lei 9.624/1998 e a MP 2.225-48/2001. 5. Cessação imediata do pagamento dos quintos incorporados por força de decisão judicial transitada em julgado. Impossibilidade. Existência de mecanismos em nosso ordenamento aptos a rescindir o título executivo, ou ao menos torná-lo inexigível, quando a sentença exequenda fundamentar-se em interpretação considerada inconstitucional pelo STF. Embargos acolhidos neste ponto. 6. Verbas recebidas em decorrência de decisões administrativas. Manutenção da decisão. Inaplicabilidade do art. 54 da Lei 9.784/99. Dispositivo direcionado à Administração Pública, que não impede a apreciação judicial. Necessidade de observância do princípio da segurança jurídica. Recebimento de boa-fé. Decurso do tempo. 7. Modulação dos efeitos da decisão. Manutenção do pagamento da referida parcela incorporada em decorrência de decisões administrativas, até que sejam absorvidas por quaisquer reajustes futuros a contar da data do presente julgamento. 8. Parcelas recebidas em virtude de decisão judicial sem trânsito em julgado. Sobrestados em virtude da repercussão geral. Modulação dos efeitos para manter o pagamento àqueles servidores que continuam recebendo os quintos até absorção por reajustes futuros. 9. Julgamento Virtual. Ausência de violação ao Princípio da Colegialidade. 10. Embargos de declaração parcialmente acolhidos, com efeitos infringentes, para reconhecer indevida a cessação imediata do pagamento dos quintos quando fundado em decisão judicial transitada em julgado. Quanto às verbas recebidas em virtude de decisões administrativas, apesar de reconhecer-se sua inconstitucionalidade, modulam-se os efeitos da decisão, determinando que o pagamento da parcela seja mantida até sua absorção integral por quaisquer reajustes futuros concedidos aos servidores. Por fim, quanto às parcelas que continuam sendo pagas em virtude de decisões judiciais sem trânsito em julgado, também modulam-se os efeitos da decisão, determinando que o pagamento da parcela seja mantida até sua absorção integral por quaisquer reajustes futuros concedidos aos servidores.
5.12.	Daí se infere que o pagamento de parcelas de quintos com base em decisão judicial com trânsito em julgado não está sujeito à cessação imediata. Além disso, embora não esteja explicitado, depreende-se, por decorrência lógica, que tais parcelas foram preservadas da modulação, não se sujeitando à absorção por reajustes futuros concedidos aos servidores.
5.13.	Nessa linha foi o entendimento adotado pelo Tribunal nos termos do item 9.2.2 do Acórdão 1255/2020-TCU-Plenário (relator o Ministro-Substituto Marcos Bemquerer) :
9.2.2. deve-se verificar a origem do pagamento de "quintos", se advindos de decisão judicial transitada em julgado ou não ou ainda de decisão administrativa e, na hipótese em que não houver decisão judicial passada em julgado ou quando se tratar de decisão administrativa, a vantagem de "quintos" incorporada com fulcro em funções comissionadas exercidas entre 8/4/1998 a 4/9/2001 deve ser destacada e transformada em "parcela compensatória" a ser absorvida por reajustes futuros concedidos nos proventos, na linha da solução definitiva da controvérsia conferida à matéria pela Suprema Corte, por meio do RE 638.115/CE, e consoante o Acórdão 442/2020-TCU-Segunda Câmara  (rel. min. subst. Marcos Bemquerer Costa) ;
5.14.	Assim, em decorrência da modulação dos efeitos do RE 638.115, em 18/12/2019, houve mudança de entendimento em relação ao pagamento de quintos incorporados de funções exercidas entre 8/4/1998 e 4/9/2001, razão pela qual há necessidade de ajustar o subitem 9.2.1. do Acórdão recorrido.
5.15.	Em relação ao pedido para julgar legal o ato de aposentadoria em questão, deve-se registrar que, mesmo nas situações em que as parcelas de quintos/décimos foram incorporadas após 8/4/1998 com base em decisão judicial transitada em julgada, não obstante, entende-se que o ato concessório de aposentadoria continua ilegal e, por conseguinte, não é registrado. O provimento judicial somente impede a suspensão dos pagamentos das parcelas indevidas. Acerca da questão, cabe transcrever excerto do voto do Ministro Walton Alencar Rodrigues que orientou a prolação do Acórdão 3842/2020-TCU-Primeira Câmara:
[...] é certo que o recente julgado do STF não pode compelir esta Casa, cuja competência de apreciar a legalidade de atos de pessoal foi atribuída pela própria Constituição Federal (art. 71, inciso III) , a contrariar suas convicções, a jurisprudência consolidada dos tribunais superiores e os fatos consignados nos autos, para registrar ato de pessoal manifestamente irregular, salvo na esporádica hipótese de trânsito em julgado de processo em que o TCU foi parte e que teve por finalidade específica o respectivo registro (vide MS 23.665/DF e MS 22.009/MG) , que não é o caso destes autos.
Todavia, sem transgredir frontalmente o provimento jurisdicional, não há como a Universidade Federal de Santa Maria promover a cessação dos pagamentos, apesar do desequilíbrio que causam ao sistema previdenciário.
Em circunstâncias análogas, este Tribunal tem considerado ilegais e negado registro aos atos de aposentadoria que contêm parcelas conferidas pelo Judiciário em contrariedade com o entendimento do TCU, sem, contudo, determinar a suspensão do pagamento nem informar sobre a possibilidade de edição de novo ato eivado das irregularidades. Nesse sentido, cito, entre outros, os Acórdãos 1.910/2004 e 11.079/2019, da 1ª Câmara, 5.797/2014, da 2ª Câmara, e 1.857/2003, do Plenário.
	[...]
Vê-se, pois, que o E. Tribunal de Contas da União não dispõe, constitucionalmente, de poder para rever decisão judicial transitada em julgado (RTJ 193/556-557, Rel. Min. CARLOS VELLOSO) nem para determinar a suspensão de benefícios garantidos por sentença impregnada da autoridade da coisa julgada (AI 471.430-AgR/DF, Rel. Min. EROS GRAU) , ainda que o direito reconhecido pelo Poder Judiciário não tenha o beneplácito da jurisprudência prevalecente no âmbito do Supremo Tribunal Federal, pois a 'res judicata', em matéria civil, só pode ser legitimamente desconstituída mediante ação rescisória:"
Ao deixar de determinar a suspensão do pagamento, o TCU evita que o jurisdicionado seja forçado a escolher entre obedecer à sua ordem, sujeitando-se a detenção, multa e prisão em flagrante por descumprimento de decisão judicial, e ignorá-la, sujeitando-se à multa do art. 58 da Lei 8.443/1992.
Ante o exposto, julgo ilegais os atos de concessão inicial e de alteração de aposentadoria de Nelcindo Nascimento Terra, nego-lhes registro e VOTO no sentido de que o Tribunal adote a deliberação que ora submeto à apreciação deste Colegiado.
5.16.	Portanto, o ato concessório de aposentadoria continua ilegal, mas é possível manter o pagamento de quintos/décimos na aposentadoria, sendo que o acórdão recorrido não impediu a continuidade de tal pagamento.
5.17.	Assim, na linha do entendimento desta Corte de Contas acima mencionado, em conformidade com a recente decisão tomada pelo STF nos autos do RE n° 638/115/CE, com repercussão geral reconhecida, e considerando que no presente caso a incorporação de quintos de funções exercidas no período de 8/4/1998 a 4/9/2001 se deu em virtude de decisão judicial com trânsito em julgado, opina-se no sentido de ajustar a redação do subitem 9.2.1. do Acórdão 10208/2020-TCU-Segunda Câmara.
5.18.	Dessa forma, cabe acolher em parte as razões apresentadas, para dar provimento parcial ao recurso e ajustar a redação do subitem 9.2.1. do Acórdão 10208/2020-TCU-Segunda Câmara.
CONCLUSÃO
6.	Do exame de mérito realizado, a conclusão é que se deve ajustar a redação do subitem 9.2.1 do Acórdão 10208/2020-TCU-Segunda Câmara, uma vez que o pagamento dos quintos em questão está amparado por decisão judicial transitada em julgado, mantendo-se, porém, o juízo de ilegalidade do ato concessório da aposentadoria.
6.1. 	Por conseguinte, deve-se dar provimento parcial ao presente recurso.
PROPOSTA DE ENCAMINHAMENTO
6.2.	Ante o exposto, submetem-se os autos à consideração superior, propondo-se, com fundamento no art. 48 da Lei 8.443/1992:
a) conhecer do recurso para, no mérito, dar-lhe provimento parcial, de modo que o subitem 9.2.1. do Acórdão 10208/2020-TCU-Segunda Câmara passe a contar com a seguinte redação:
"9.2.1. promova a correção dos quintos atualmente percebidos pela inativa, conforme orientação constante do subitem 9.2.2. do Acórdão 1255/2020-TCU-Plenário, referentes aos períodos de função exercidos após 4/8/1998;"
b) informar à recorrente e demais interessados do acórdão a ser proferido, destacando que o relatório e o voto que o fundamentam podem ser acessados por meio do endereço eletrônico www.tcu.gov.br/acordaos.
	É o Relatório.

Aracéli Alves Rodrigues (OAB-DF 26.720 e OAB/RJ169.971) e outros, representando Sandra Maria Battistuzzo Valentim

Procurador Marinus Eduardo De Vries Marsico.

APOSENTADORIA. INCORPORAÇÃO DE QUINTOS ORIUNDOS DE EXERCÍCIO DE FUNÇÕES POSTERIORES A 8/4/1998. ILEGALIDADE. NEGATIVA DE REGISTRO. PEDIDO DE REEXAME. ARGUMENTOS SUFICIENTES PARA MODIFICAR EM PARTE O ACÓRDÃO RECORRIDO. CONHECIMENTO. PROVIMENTO PARCIAL. COMUNICAÇÕES.

APOSENTADORIA (APOS)

Secretaria de Recursos (Serur).

Preliminarmente, registro que atuo nos presentes autos por força de sorteio, conforme termo juntado à peça 19.
2.	Trata-se de pedido de reexame interposto pela Sra. Sandra Maria Battistuzzo Valentim, ex-servidora do Tribunal Regional Federal da 3ª Região, contra o Acórdão 10208/2020-TCU-Segunda Câmara (Rel. Min. Augusto Nardes) , proferido nos seguintes termos:
VISTOS, relatados e discutidos estes autos de processo de aposentadoria de ex-servidora do Tribunal Regional Federal da 3ª Região, ACORDAM os Ministros do Tribunal de Contas da União, reunidos em sessão da Segunda Câmara, diante das razões expostas pelo relator e com fundamento na Constituição Federal, art. 71, III e IX e na Lei 8.443/1992, arts. 1º, V, e 39, II, em:
9.1. considerar ilegal a presente concessão e negar registro ao respectivo ato;
9.2. determinar ao Tribunal Regional Federal da 3ª Região que adote as seguintes providências, sob pena de responsabilidade solidária da autoridade administrativa omissa:
9.2.1. destaque as parcelas da vantagem de opção/quintos recebidas entre 8/4/1998 a 4/9/2001, transformando-as em "Parcela Compensatória" a ser absorvida por quaisquer reajustes futuros;
9.2.2. comunique à interessada a deliberação deste Tribunal;
9.3. dar ciência desta deliberação à interessada e ao Tribunal Regional Federal da 3ª Região
3.	Inconformada, a Sra. Sandra Maria interpôs o pedido de reexame ora em análise, tendo alegado, em síntese, que: i) é beneficiada por título judicial transitado em julgado que reconhece o direito à incorporação dos quintos/décimos (Processo 2004.61.00.000292-1) , de modo que, nos termos da modulação  dos efeitos da decisão proferida pelo Supremo Tribunal Federal no RE 638.115/CE, o pagamento da parcela deve ocorrer sem qualquer absorção por reajustes futuros; e ii) o ato de aposentadoria deve ser julgado pela legalidade, uma vez que o pagamento dos quintos em questão, sem absorção, é garantido pela jurisprudência da Suprema Corte.
4.	Em análise dos argumentos recursais, a Secretaria de Recursos - Serur, em pareceres uniformes (peças 34 e 35) , acolhidos pelo Ministério Público junto ao TCU (peça 36) , se posicionou pelo provimento parcial do pedido de reexame, com a manutenção do julgamento pela ilegalidade do ato e com a realização de ajuste na redação do subitem 9.2.1 do Acórdão 10208/2020-TCU-Segunda Câmara, que passaria a figurar como:
"9.2.1. promova a correção dos quintos atualmente percebidos pela inativa, conforme orientação constante do subitem 9.2.2. do Acórdão 1255/2020-TCU-Plenário, referentes aos períodos de função exercidos após 4/8/1998;"
5.	Preliminarmente, ratifico o teor do despacho que proferi nos autos (peça 27) , no sentido de que o presente recurso preenche os requisitos de admissibilidade estabelecidos no art. 48 da Lei 8.443/1992, razão pela qual pode ser conhecido.
6.	Desde já manifesto minha concordância com o posicionamento da Secretaria de Recursos - Serur (peças 34 e 35) , corroborado pelo Ministério Público junto ao TCU (peça 36) , no sentido de dar provimento parcial ao recurso interposto pela Sra. Sandra Maria Battistuzzo Valentim, mediante o afastamento da determinação no sentido da exclusão da rubrica referente aos quintos incorporados no período de 8/4/1998 a 4/9/2001. Adoto os fundamentos aduzidos pela Serur (peça 68) como razões de decidir, sem prejuízo das breves considerações a seguir.
7.	O pagamento de quintos tratado nestes autos, de fato, está amparado por decisão judicial transitada em julgado, conforme certidão juntada (peça 16, p. 63) , não se sujeitando à absorção por reajustes futuros concedidos aos servidores, consoante modulação dos efeitos da decisão do STF consignada na apreciação dos embargos de declaração no âmbito do RE 638.115/CE.
8.	Nesse ponto, faço breve ressalva à proposta de encaminhamento da unidade técnica. Considerando que já existe informação nos autos confirmando a existência de decisão judicial transitada em julgado, avalio não ser o caso de determinar à unidade jurisdicionada a realização de nova verificação na origem do pagamento dos quintos, conforme propôs a Serur ("orientação constante do subitem 9.2.2. do Acórdão 1255/2020-TCU-Plenário") . Cabe, portanto, simplesmente tornar sem efeito o subitem 9.2.1 do Acórdão 10208/2020-TCU-Segunda Câmara, ora recorrido. 
9.	Por outro lado, como bem observou a Serur, em situações como a destes autos, o provimento judicial somente impede a suspensão dos pagamentos das parcelas indevidas, de modo que o ato concessório de aposentadoria continua ilegal, não devendo ser registrado pelo TCU, conforme jurisprudência desta Corte de Contas. Nesse mesmo sentido, reproduzo, pela pertinência, trecho do Voto conduzido pelo Ministro Walton Alencar Rodrigues no âmbito do Acórdão 3842/2020-TCU-Primeira Câmara, destacado pela Serur:
[...] é certo que o recente julgado do STF não pode compelir esta Casa, cuja competência de apreciar a legalidade de atos de pessoal foi atribuída pela própria Constituição Federal (art. 71, inciso III) , a contrariar suas convicções, a jurisprudência consolidada dos tribunais superiores e os fatos consignados nos autos, para registrar ato de pessoal manifestamente irregular, salvo na esporádica hipótese de trânsito em julgado de processo em que o TCU foi parte e que teve por finalidade específica o respectivo registro (vide MS 23.665/DF e MS 22.009/MG) , que não é o caso destes autos.
Todavia, sem transgredir frontalmente o provimento jurisdicional, não há como a Universidade Federal de Santa Maria promover a cessação dos pagamentos, apesar do desequilíbrio que causam ao sistema previdenciário.
Em circunstâncias análogas, este Tribunal tem considerado ilegais e negado registro aos atos de aposentadoria que contêm parcelas conferidas pelo Judiciário em contrariedade com o entendimento do TCU, sem, contudo, determinar a suspensão do pagamento nem informar sobre a possibilidade de edição de novo ato eivado das irregularidades. Nesse sentido, cito, entre outros, os Acórdãos 1.910/2004 e 11.079/2019, da 1ª Câmara, 5.797/2014, da 2ª Câmara, e 1.857/2003, do Plenário.
	(...) 
Vê-se, pois, que o E. Tribunal de Contas da União não dispõe, constitucionalmente, de poder para rever decisão judicial transitada em julgado (RTJ 193/556-557, Rel. Min. CARLOS VELLOSO) nem para determinar a suspensão de benefícios garantidos por sentença impregnada da autoridade da coisa julgada (AI 471.430-AgR/DF, Rel. Min. EROS GRAU) , ainda que o direito reconhecido pelo Poder Judiciário não tenha o beneplácito da jurisprudência prevalecente no âmbito do Supremo Tribunal Federal, pois a 'res judicata', em matéria civil, só pode ser legitimamente desconstituída mediante ação rescisória:"
Ao deixar de determinar a suspensão do pagamento, o TCU evita que o jurisdicionado seja forçado a escolher entre obedecer à sua ordem, sujeitando-se a detenção, multa e prisão em flagrante por descumprimento de decisão judicial, e ignorá-la, sujeitando-se à multa do art. 58 da Lei 8.443/1992.
10.	Ante o exposto, acolhendo, com ajustes de forma, o encaminhamento proposto pela Serur (peça 34) e pelo MPTCU (peça 36) , VOTO por que o Tribunal adote o Acórdão que ora submeto à apreciação deste Colegiado.
TCU, Sala das Sessões Ministro Luciano Brandão Alves de Souza, em 30 de março de 2021.
RAIMUNDO CARREIRO 
Relator